臺灣高等法院臺南分院刑事裁定
110年度毒抗字第802號
抗  告  人  陳建樺



上列抗告人因強制戒治案件，不服臺灣臺南地方法院中華民國11
0年10月4日裁定（臺灣臺南地方檢察署110年度毒偵字第1092號
、110年度聲戒字第111號）提起抗告，本院裁定如下：
    主  文
抗告駁回。
    理  由
一、本件抗告意旨略以：「有無施用毒品傾向的評估標準」已經
    修正通過，原審裁定未適用修正後之評估標準，若適用修正
    後之評估標準，抗告人可能為無施用毒品傾向；且抗告人係
    獨子，父母年事已高，請求體卹抗告人，爰提起抗告，請求
    撤銷原裁定云云。
二、按「觀察、勒戒後，檢察官依據勒戒處所之陳報，認受觀察
    、勒戒人有繼續施用毒品傾向者，檢察官應聲請法院裁定令
    入戒治處所強制戒治，其期間為6 個月以上，至無繼續強制
    戒治之必要為止，但最長不得逾1 年」，毒品危害防制條例
    第20條第2 項後段定有明文。又有無繼續施用毒品傾向之評
    估標準，並非完全以受勒戒人勒戒後之結果為準，勒戒前之
    各種情況，仍應作為評估之依據，依勒戒處所評分說明手冊
    規定，係以「前科紀錄與行為表現」、「臨床評估」及「社
    會穩定度」3項合併計算分數：㈠分數60 分以上，判定為有
    繼續施用毒品傾向。㈡50分以下判定為無繼續施用毒品傾向
    。㈢51分至59分間判定者再做整體評估後決定，若判定為有
    繼續施用毒品傾向需加註理由。…而其中之「前科紀錄與行
    為表現」係依毒品犯罪相關司法紀錄、首次毒品犯罪年齡、
    其他犯罪相關紀錄、入所時尿液毒品檢驗、所內行為表現；
    「臨床評估」係物質使用行為、合法物質濫用、使用方式、
    使用年數、精神疾病共病（含反社會人格）、臨床綜合評估
    （含病識感、動機、態度、就醫意願）；「社會穩定度」則
    係依工作、家庭等，作為判斷分數之依據。因此，評斷有無
    吸食毒品傾向，係一具體個案之臨床實務及相關事證等情綜
    合判定，有其相當之專業依據及標準，且涉及專門醫學，又
    衡酌強制戒治之目的，係為協助施用毒品者戒斷毒品之心癮
    及身癮所為之一種保安處分類型，而該評估標準係適用於每
    一位受觀察、勒戒處分之人，具一致性、普遍性、客觀性，
    綜合判斷之結果，倘其評估由形式上觀察無擅斷或濫權等明
    顯不當之情事，法院宜予尊重。
三、經查：抗告人前於民國109年12月13日12時、14時在臺南市
    新營區施用第一、二級毒品案件，經原審法院於110年5月12
    日裁定令入勒戒處所執行觀察、勒戒，有上開刑事卷宗在卷
    可查。抗告人入所執行後，經評定結果，其「前科紀錄與行
    為表現」為30分、「臨床評估」為36分、「社會穩定度」則
    為5 分；若以動、靜態因子區分，其中「動態因子」為11分
    、「靜態因子」為60分，總計71分，而判定抗告人有繼續施
    用毒品之傾向，有臺南看守所附設勒戒處所110年9月29日函
    附「有無繼續施用毒品傾向評估標準紀錄表」及證明書附卷
    可憑（見毒偵1092號卷第28-30頁）。
四、抗告人雖稱原審裁定未適用修正後之評估標準，若適用修正
    後之評估標準，抗告人可能為無施用毒品傾向云云，然查，
    本件評估抗告人有無繼續施用毒品之傾向，係依據修正後之
    評估標準紀錄表，此觀之臺南看守所附設勒戒處所檢附之「
    有無繼續施用毒品之傾向證明書」及「有無繼續施用毒品傾
    向評估標準紀錄表」即明（見毒偵1092號卷第28-30頁），
    抗告人空言指摘執行機關係依據修正前之評估標準而作成有
    繼續施用毒品傾向之結論云云，殊無可取。
五、至抗告人稱其係獨子，父母年事已高，請求體卹抗告人云云
    。惟抗告人之家庭狀況，與其是否施用毒品成癮而有繼續施
    用毒品傾向之判斷無涉，尚不足以解免其應受之戒治處分，
    抗告人此部分之主張，亦不可採。
六、從而，本件抗告人前依原審法院裁定令入勒戒處所施以觀察
    勒戒，既經專業評估有繼續施用毒品傾向，無法戒斷毒癮，
    自有再施以強制戒治之必要。
七、綜上所述，原審法院因而適用毒品危害防制條例第20條第2 
    項後段之規定，裁定令入戒治處所施以強制戒治，其期間為
    6 個月以上，至無繼續強制戒治之必要為止，但最長不得逾
    1 年，經核並無不合。抗告人以上開理由提起抗告指摘原裁
    定為不當，為無理由，應予駁回。
八、據上論結，應依刑事訴訟法第412條，裁定如主文。　
中　　華　　民　　國　　110 　年　　10　　月　　18　　日
                  刑事第七庭    審判長法　官  吳勇輝
                                      法　官  吳錦佳
                                      法　官  黃國永
以上正本證明與原本無異。
不得再抗告。
　　　　　　　　　　　　　　　　　　　書記官  葉宥鈞
中　　華　　民　　國　　110 　年　　10　　月　　18　　日